最高法院民事裁定　　　　　　　　　　　　　　　　九十一年度台抗字第七五四號
　　抗　告　人　甲○○
　　訴訟代理人　洪文浚律師
右抗告人因與財團法人台北市義和堂間請求清償借款事件，聲請訴訟救助，對於中華
民國九十一年九月二十六日台灣高等法院裁定（九十一年度聲更(二)字第九號），提起
抗告，本院裁定如左：
    主  文
抗告駁回。
抗告訴訟費用，由抗告人負擔。
    理  由
按當事人因無資力支出訴訟費用而聲請訴訟救助者，關於請求救助之事由，應提出能
即時調查之證據以釋明之，此觀民事訴訟法第一百零九條第二項、第二百八十四條之
規定自明；又依同法第一百零九條第三項規定，關於因無資力支出訴訟費用請求救助
之事由，得由受訴法院管轄區域內有資力之人出具保證書以代釋明。而當事人在原審
曾經繳納裁判費，於訴訟進行中，如不能釋明其經濟狀況確有重大之變遷，不能遽為
聲請訴訟救助，而此釋明方法，固得由受訴法院管轄區域內有資力之人出具保證書代
之，惟並非一經提出有資力之人出具之保證書，法院即應准許其訴訟救助之聲請，仍
應由法院審酌判定。查抗告人與相對人財團法人台北市義和堂間請求清償借款事件，
抗告人請求相對人給付新台幣（下除載人民幣者外均同）七千九百五十六萬六千零三
十八元，經第一審法院為其敗訴之判決，抗告人提起第二審上訴，並聲請訴訟救助，
其主張略以：其提起第一審訴訟，因無法負擔高額裁判費，除積極向人籌措款項外，
亦向其訴訟代理人黃陽壽律師借得十二萬元，用以支付部分裁判費，詎料法院判決聲
請人敗訴，抗告人提起上訴，尚需繳納四十餘萬元之鉅額裁判費，然抗告人身無恆產
，亦無積蓄，且抗告人已向黃陽壽律師告貸十二萬元，經濟上之信用已盡，前債未清
，如欲另行籌得四十餘萬元，確有困難，抗告人商得友人游美華出具保證書，以代釋
明，請准予本件訴訟救助之聲請，俾保權益云云。原法院以：抗告人提起本件清償借
款訴訟時，已據繳納裁判費二十七萬零三元，雖抗告人稱其無資力繳納訴訟費用，且
已向其訴訟代理人黃陽壽律師告貸十二萬元繳納裁判費，經濟上之信用已盡，惟抗告
人既自陳其在大陸工作五年餘，月薪人民幣約一萬元，訴訟時人即在大陸工作，迄今
工作沒有變動，則抗告人在最近五年內之經濟狀況即難認有重大之變遷；抗告人雖提
出第三人游美華出具之保證書載明「同意於甲○○應負擔訴訟費用時，願代繳暫免之
費用」，游美華亦稱其任職藍天電腦公司，月入四萬餘元，並提出其名下所有之不動
產所有權狀，然此尚無法釋明抗告人之經濟狀況有重大變遷等詞，因認抗告人本件訴
訟救助之聲請，於法不合，予以裁定駁回，經核並無違誤。抗告論旨，指摘原裁定不
當，聲明廢棄，非有理由。
據上論結，本件抗告為無理由。依民事訴訟法第四百九十二條第一項、第九十五條、
第七十八條，裁定如主文。
中      華      民      國    九十一    年     十二     月     二十     日
                              最高法院民事第六庭
                                  審判長法官  吳  正  一
                                        法官  劉  福  來
                                        法官  鄭  玉  山
                                        法官  黃  義  豐
                                        法官  葉  勝  利
      右正本證明與原本無異
                                              書  記  官
中      華      民      國    九十二    年      一      月      九      日
